臺灣新竹地方法院刑事判決　　　　　　　　　　　　　　九十二年度交訴字第八號
　　公　訴　人　臺灣新竹地方法院檢察署檢察官
　　被　　　告　戊○○
右列被告因公共危險等案件，經檢察官提起公訴（九十一年度偵字第四七九一號），
經本院合議庭裁定以簡式審判程序審理，並判決如左：
    主  文
戊○○因過失傷害人，處有期徒刑肆月，如易科罰金，以佰元折算壹日。又駕駛動
力交通工具肇事，致人受傷而逃逸，處有期徒刑陸月，如易科罰金，以佰元折算壹
日。應執行有期徒刑拾月，如易科罰金，以佰元折算壹日。
    事  實
一、戊○○於民國九十一年七月二十四日下午十八時四十五分許，駕駛車號Ｗ二－四
    三三○號自小客車沿新竹市○○路○段由南往北行駛，行至該路二段一五四四巷
    口前之無號誌之路口時，戊○○原應注意車前狀況，作隨時停車之準備，以維護
    行車之安全，而依當時天候晴、有日間自然光線、路面乾燥、無缺陷、無障礙物
    、視距良好等情狀，亦無不能注意之情形，竟疏未注意車前狀況，適有甲○○（
    七十二年二月八日生）騎乘車號ＱＤ三－七七○號輕型機車沿新竹市○○路○段
    由北往南方向行駛，行至前述路口時欲左轉往一五四四巷口，亦疏未注意左轉彎
    車應讓對向直行車先行即貿然左轉，致戊○○駕駛之右開自小客車左前車頭側撞
    甲○○騎乘之前揭機車右側車身，機車倒地後，甲○○彈撞至戊○○之自小客車
    右前擋風玻璃，致擋風玻璃破裂，甲○○並因而受有頭部受傷併顱內血腫術後右
    側顱骨缺損、左側慢性硬膜下腔出血及水腦症等傷害。戊○○駕車肇事致甲○○
    受傷後，未下車採取救護或其他必要措施，不顧傷患即駕車逃逸，經當時亦在場
    之丙○○暗記車型、顏色後報警處理，由警方循線通知戊○○到案後查獲。
二、案經甲○○之法定代理人乙○○訴由新竹市警察局第三分局報告臺灣新竹地方法
    院檢察署檢察官偵查起訴。
    理  由
一、本件被告戊○○被訴公共危險等案件，非死刑、無期徒刑或最輕本刑為三年以上
    有期徒刑之罪，亦非高等法院管轄之第一審案件，且被告於本院準備程序中就被
    訴事實為有罪之陳述，經本院合議庭認合於新修正刑事訴訟法第二百七十三條之
    一之規定，裁定進行簡式審判程序，合先敘明之。
二、訊據被告戊○○就其於右揭時地，未注意車前狀況與被害人甲○○騎乘之上揭機
    車發生側撞，致被害人甲○○受有頭部受傷併顱內血腫術後右側顱骨缺損、左側
    慢性硬膜下腔出血及水腦症等傷害，其並於肇事後逃逸現場等情均坦承不諱，核
    與目擊證人丙○○於警訊、偵查時之證詞大致相符，並有長庚紀念醫院九十一年
    八月二十七日乙種診斷證明書、現場照片、道路交通事故現場圖、道路交通事故
    調查報告表等在卷可佐，被告上開自白堪信與事實相符。按汽車行駛時，駕駛人
    應注意車前狀況，並隨時採取必要之安全措施，道路交通安全規則第九十四條第
    三項定有明文。查本件車禍發生時天候晴、有日間自然光線、路面乾燥、無缺陷
    、無障礙物、視距良好，並無不能注意之情形，被告竟疏於注意前開規定，其有
    過失甚明，臺灣省竹苗區車輛行車事故鑑定委員會、臺灣省車輛行車事故鑑定委
    員會亦均同此認定，有九十二年九月八日竹鑑字第九二０九五一號函暨鑑定意見
    書、九十二年十二月十五日府覆議字第九二一一二四五號函附卷足參。再被告此
    揭過失致發生本件車禍，造成被害人甲○○受傷，與被害人甲○○所生上開傷害
    間具有相當因果關係，亦至為明確。
三、公訴意旨雖認被告另有行經無號誌之交岔路口未減速慢行，以及患有約二百度之
    近視足以影響安全駕駛，本件車禍時卻未戴眼鏡駕車之過失，又本件車禍被害人
    甲○○應無過失，且被害人甲○○所受之傷害已達重傷害之程度等情。惟查，被
    告就車禍發生始末供稱：車禍發生時其行駛於內側車道，在上開路口有減速，當
    時安全島中間另有二部機車等待左轉，其看到被害人甲○○之機車直接左轉過來
    ，雖有煞車，但距離很近，煞車已經來不及，其怕撞到她還把方向盤往外側車道
    轉等語（見九十一年度偵字第四七九一號卷第三至五頁、第三一頁及本院九十二
    年三月二十五日訊問筆錄）。關於被害人甲○○之行車方向與位置，被告所述與
    目擊證人丙○○於偵查中之證詞：「當時（即車禍發生時）我與傷者（即被害人
    甲○○）是同樣的方向，為我也住在一五四四巷裡面，我正要騎過去該路口，但
    傷者已經騎車過該口了」一致（見上開偵卷第二八頁），又衡酌道路交通事故現
    場圖與現場照片所示，被告之自小客車留下九點四公尺之煞車痕係由內側車道往
    外側車道偏閃，而被害人甲○○所騎之機車倒地後所遺留之一點七公尺之刮地痕
    仍在內側車道內，顯然被害人甲○○之機車剛轉彎即與被告之自小客車發生撞擊
    ，被害人甲○○之機車係轉彎車，應能讓被告之自小客車先行卻未禮讓，而被告
    應可注意前方之轉彎車動態但疏未注意，是本件車禍被害人甲○○轉彎車未讓直
    行車先行為肇事主因，被告未注意車前狀況為肇事次因，堪可認定，且前述臺灣
    省竹苗區車輛行車事故鑑定委員會、臺灣省車輛行車事故鑑定委員會復均同此認
    定，亦有上開函文與鑑定意見書可稽，然被害人甲○○就本件車禍之發生雖有過
    失，仍無從解免被告罪責之成立。另承上述，被告雖坦認有約二百度之近視，但
    其在未戴眼鏡之狀況下駕車尚能看清楚前方有被害人甲○○之左轉機車，則其近
    視狀態顯未達到影響安全駕駛之程度，此外，復無積極證據足資證明被告行經無
    號誌之路口未減速慢行，公訴意旨認被告有患近視影響安全駕駛及未減速慢行之
    過失，稍嫌速斷。再者，被害人甲○○所受之前揭傷害，中央健康保險局雖以「
    重大創傷嚴重程度達十六分以上」，核發重大傷病證明卡，但該卡之有效期限僅
    自九十一年七月二十六日至九十二年七月二十五日，有效期限逾期後，被害人甲○○並未提出更新之申請，此有該局九十二年十月二十二日函存卷可查；而經本
    院函詢被害人甲○○受傷後之復原情形，長庚醫院函覆稱病情已穩定，顱骨缺損
    部份於九十一年十二月九日住院進行手術修補，精神狀態可，癲癇病情雖穩定，
    但需持續藥物治療，偶有失憶情形則評估應無法完全痊癒，依據病情評估，並未
    達到可申請重大傷病之程度，亦有該院九十二年五月三十日（九二）長庚院法字
    第０六００號函、九十二年十月二十七日（九二）長庚院法字第一二三０號函、
    九十三年二月二日（九三）長庚院法字第００三六號函各一份在卷可考，足認被
    害人甲○○並無刑法第十條第四項第一款至第五款所定視能、聽能、語能、味能
    、嗅能或一肢以上機能或生殖機能之毀敗，其雖偶有失憶情形，但既為偶發，堪
    認並無經常性失憶，亦非全面性失憶，尚不合於刑法第十條第四項第六款「其他
    身體或健康，有重大不治或難治之傷害」之要件，從而，被害人甲○○所受傷害
    ，尚屬普通傷害，而未達到重傷害之程度。
四、綜上各情，本案事證已臻明確，被告犯行堪以認定，自應依法論科。
五、核被告戊○○所為，係犯刑法第二百八十四條第一項前段之過失傷害罪及同法第
    一百八十五條之四之駕駛動力交通工具肇事致人受傷而逃逸罪。被告所犯上開二
    罪間，犯意個別，行為互殊，應分論併罰。爰審酌被告前無任何刑事紀錄，素行
    尚佳，其之過失對於本件車禍之發生雖為肇事次因，但被害人所受傷勢甚為嚴重
    ，已經實施多次顱部手術，目前仍有偶爾失憶、持續服用癲癇藥物之後遺症，被
    告過失行為所造成之實害不可輕忽，加以被告肇事後不思停車救護，猶駕車逃逸
    ，且迄本件辯論終結時，距離事故發生已一年餘，被告未曾賠償被害人甲○○或
    其家屬分文半毫，犯後態度難謂良好等一切情狀，分別量處如主文所示之刑及諭
    知易科罰金之折算標準，併定其應執行之刑暨諭知易科罰金之折算標準，以示懲
    儆。
據上論斷，應依刑事訴訟法第二百七十三條之一第一項、第二百九十九條第一項前段
，刑法第二百八十四條第一項前段、第一百八十五條之四、第四十一條第一項、第二
項、第五十一條第五款前段，罰金罰鍰提高標準條例第一條前段、第二條，判決如主
文。
本案經檢察官丁○○到庭執行職務。
中      華      民      國    九十三    年      三      月    三十一    日
                                    臺灣新竹地方法院刑事第五庭
                                        法  官  李珮瑜
右正本證明與原本無異。
如不服本判決，應於判決送達後十日內向本院提出上訴狀( 應附繕本 )，上訴於臺灣
高等法院。
                                        書記官  龔紀亞
中      華      民      國    九十三    年      三      月    三十一    日
附錄本案論罪科刑法條全文：
刑法第二百八十四條第一項：
因過失傷害人者，處六月以下有期徒刑、拘役或五百元以下罰金，致重傷者，處一年
以下有期徒刑、拘役或五百元以下罰金。
刑法第一百八十五條之四：
駕駛動力交通工具肇事，致人死傷而逃逸者，處六月以上五年以下有期徒刑。
